【裁判字號】    99,交聲,136
【裁判日期】    991224
【裁判案由】    違反道路交通管理處罰條例聲明異議
【裁判全文】
臺灣桃園地方法院刑事交通事件裁定     99年度交聲字第136號
原處分機關  交通部公路總局臺北區監理所花蓮監理站
異  議  人
即受處分人  麥奕龍
上列異議人即受處分人因違反道路交通管理處罰條例案件，對於
交通部公路總局臺北區監理所花蓮監理站於民國98年11月5日以
花監違字第裁44-DB203317號違反道路交通管理事件裁決書所為
之裁決處分（原舉發案號：桃園縣政府警察局桃警局交字第
DB203317號）不服，聲明異議，本院裁定如下：
    主  文
原處分撤銷。
麥奕龍不罰。
    理  由
一、原處分意旨略以：異議人即受處分人麥奕龍（下稱異議人）
    於民國98年6 月16日下午3 時49分許，將伊所有車牌號碼
    RIN-705 號輕型機車（下稱違規機車）違規停放在桃園縣桃
    園市○○○○○街處，經桃園縣警察局交通對員警江中俊以
    異議人有「在禁止臨時停車處所停車」之違規為由，逕行舉
    發。嗣經原處分機關以花監違字第裁44－DB203317號裁處異
    議人罰鍰新臺幣（下同）1,200 元等語。
二、聲明異議意旨略以：異議人及家屬自始未曾購買違規機車，
    該違規機車非屬異議人所有。異議人曾於95年6 月15日親自
    普仁派出所報案，說明身分資料遭人冒用登記為違規機車所
    有人之情形，為此聲明異議，請求撤銷原處分等語。
三、按道路交通管理處罰條例第8 條所定公路主管機關所為之裁
    決，其性質為行政處分。依道路交通案件處理辦法第20條前
    段規定，交通法庭認為聲明異議有理由或聲明異議雖無理由
    而原處分不當或違法者，應以裁定將原處分經聲明異議部分
    撤銷，並自為裁定。又法院受理交通事件，準用刑事訴訟法
    之規定，道路交通管理處罰條例第89條前段定有明文，參諸
    最高法院76年臺上字第4986號判例意旨所示：「認定犯罪事
    實所憑之證據，雖不以直接證據為限，間接證據亦包括在內
    ，然而無論直接證據或間接證據，其為訴訟上之證明，須於
    通常一般之人均不致有所懷疑，而得確信其為真實之程度者
    ，始得據為有罪之認定，倘其證明尚未達到此一程度，而有
    合理之懷疑存在而無從使事實審法院得有罪之確信時，即應
    由法院為諭知被告無罪之判決」，法院於審理行為人違反道
    路交通管理處罰條例案件，當踐行完畢調查證據之程序後，
    為事實之認定時，如就原處分機關所認定之行為人違規之事
    實仍有合理之訴訟上懷疑，而無法確信行為人確有該當於道
    路交通管理處罰條例各該處罰條文之構成要件事實者，即應
    依訴訟上之待證事實「倘有懷疑，則從被告之利益作解釋」
    之證據法則，為有利於受處分人之認定。
四、經查：
  (一)證人即本件舉發員警江中俊於本院訊問時具結證稱：本件交
    通違規事實，係由伊逕行舉發，所以伊舉發當時，並未見到
    車主等語，本件員警於舉發當時既未曾與機車駕駛人見面，
    而係透過車籍資料查詢之方式，逕行舉發，該車輛是否由異
    議人或異議人所同意之人所騎乘，實有疑義，自難僅憑本件
    違規事實，遽認違規機車係由異議人所保管、持有。
  (二)再者，證件一般而言固得藉資確定持有人之人別，惟證件、
    個人資料遭人冒用之情事所在多有。異議人於本院訊問時供
    稱：伊曾使用身分證件前往花蓮火車站前租車等語，異議人
    既曾因租用機車之故，暫將個人的身分證件交予他人，是自
    不能排除他人透過異議人證件上之資料，進一步偽造異議人
    身分證件之可能。
  (三)此違規機車於92年3 月10日下午2 時29分許，在桃園縣中壢
    市○○路與中山路口，因「在設有禁止停車標線之處所停車
    」之違規事由，經桃園縣警察局交通隊員警逕行舉發，於95
    年6 月7 日由原處分機關以花監違字第裁44-D1A877519號違
    反道路交通事件裁決書裁（下稱DIA877519 號裁決書）處新
    臺幣1,200 元，並於95年6 月12日送達至異議人位於桃園縣
    中壢市○○路239 巷42號12樓之戶籍地址，由應送達處所之
    接收郵件人員收受等情，有桃園縣警察局桃警局交字第
    D1A877519 號舉發違反道路交通事件通知單1 紙、
    DIA877519 號裁決書1 紙、花蓮監理站送達證書1 紙等資料
    在卷可憑。異議人於收受前揭DIA877519 號裁決書後，隨即
    以未曾購買違規機車為由，於95年6 月15日前往桃園縣政府
    警察局中壢分局報案乙節，有桃園縣政府警察局中壢分局調
    查筆錄1 份、受理刑事案件報案三聯單1 紙等資料附卷可稽
    。顯見異議人於收受DIA877519 號裁決書，獲悉違規機車非
    伊所購買，卻登記在伊名下，而有身分資料遭人冒用之情事
    後，業已立即報警處理。觀諸異議人前無犯罪科刑紀錄，此
    有臺灣高等法院被告前案紀錄表在卷可按，素行良好，當無
    可能甘冒刑法未指明犯人誣告罪之風險，任意指摘他人冒用
    、偽造身分資料，是異議人之供稱伊身分資料遭人冒用等情
    ，誠非不足採信。
  (四)再卷內所附過戶異動登記書上新車主名稱欄內「麥奕龍」之
    簽章，與異議人當庭親為書寫資料、95年6 月15日警詢筆錄
    、異議人所有JC2-103 號重型機車之汽（機）車各項異動登
    記書上異議人之簽名，經本院以肉眼比對，發現過戶異動登
    記書上「麥奕龍」之簽章，其筆順、走勢、轉折及勾勒方式
    ，與異議人平日書寫之簽名方式有異，難認該過戶異動登記
    書係由異議人所親自簽章，該違規機車是否由異議人所購買
    並登記所有，容有疑義。
  (五)綜上，本件異議人辯稱其身分資料遭冒用，違規機車非伊所
    購買，並非無據，本件舉發及裁罰之證據，亦有未足，依前
    揭訴訟上之待證事實「倘有懷疑，則從被告之利益作解釋」
    之證據法則，應作對異議人有利之認定，而認異議人所辯為
    可採。
五、依前所述，原處分機關認定異議人有違反道路交通管理處罰
    條例之行為，所本以裁罰之證據資料，不足以認定所指之違
    規事實，此外，復查無其他積極證據足認異議人有原處分意
    旨所指違規，是原處分機關對異議人為前述裁決，均難認為
    允當。本件異議人之異議為有理由，應由本院將原處分均撤
    銷，改諭知異議人不罰，以資適法。
六、據上論斷，依道路交通案件處理辦法第20條前段，裁定如主
    文。
中    華    民    國    99    年    12    月    24     日
                  交通法庭    法  官  廖珮伶
以上正本證明與原本無異。
如不服本裁定，應於裁定送達後5 日內向本院提出抗告狀。
                              書記官  劉家蕙
中    華    民    國    99    年    12    月    28    日

司法院資訊處製作；財團法人民間司法改革基金會備份。
